臺灣桃園地方法院刑事判決
111年度審金訴字第420號
公  訴  人  臺灣桃園地方檢察署檢察官 
被      告  呂秋明


上列被告因詐欺等案件，經檢察官提起公訴（109年度偵字第310
95號），被告於本院準備程序中，就被訴事實為有罪之陳述，經
本院告知簡式審判程序意旨，並聽取當事人之意見後，本院合議
庭裁定改由受命法官獨任依簡式審判程序審理，判決如下：
    主  文
呂秋明犯如附表主文欄所示之罪，各處如附表主文欄所示之刑。
應執行有期徒刑壹年拾壹月。 
    事實及理由
一、本件犯罪事實及證據，除犯罪事實欄二第2至3行「對林伯鏘
    、邱奕碩、莊勝穎、黃健誠、王培欣等人（下稱林伯鏘等5
    人）」，應更正為「對林伯鏘、黃健誠、王培欣等人（下稱
    林伯鏘等3人）」、刪除附表一編號2、3部分(由本院另為免
    訴判決)；證據部分補充「中華郵政股份有限公司111年5月9
    日儲字第1110141244號函附歷史交易清單」、「被告呂秋明
    於本院準備程序及審理時之自白」外，其餘均引用檢察官起
    訴書之記載（詳如附件）。
二、論罪科刑：
  ㈠按洗錢防制法於民國105年12月28日修正公布，並於106年6月
    28日生效施行（下稱新法），新法第14條第1項之一般洗錢
    罪，祇須有第2條各款所示行為之一，而以第3條規定之特定
    犯罪作為聯結即為已足。另過去實務見解認為，行為人對犯
    特定犯罪所得之財物或利益作直接使用或消費之處分行為，
    或僅將自己犯罪所得財物交予其他共同正犯，祇屬犯罪後處
    分贓物之行為，非洗錢防制法所規範之洗錢行為，惟依新法
    規定，倘行為人意圖掩飾或隱匿特定犯罪所得來源，而將特
    定犯罪所得直接消費處分，甚或交予其他共同正犯予以隱匿
    ，或由共同正犯以虛假交易外觀掩飾不法金流移動，即難認
    僅單純犯罪後處分贓物之行為，應仍構成新法第2條第1或2
    款之洗錢行為（最高法院108年度台上字第2057號、第2425
    號、第2402號判決意旨參照）。查本案係詐欺集團成員向告
    訴人等施用詐術後，為隱匿其等詐欺所得去向，乃令告訴人
    等將受騙款項匯入渠等事先準備好之人頭帳戶內，並由擔任
    收水之被告前往收取款項，再由被告將款項交付詐騙集團之
    上游，渠等透過此種層轉之方式交付所詐得之款項，業已製
    造該等詐欺犯罪所得之金流斷點，使偵查人員偵辦不易，致
    該等犯罪所得嗣後之流向不明，已達成隱匿犯罪所得之效果
    ，揆諸上揭說明，合於洗錢防制法第2條第2款所定隱匿特定
    犯罪所得之來源、去向之要件，自屬於新法所規範之洗錢行
    為無訛。
  ㈡核被告所為，均係犯刑法第339條之4第1項第2款之三人以上
    共同詐欺取財罪及洗錢防制法第14條第1項之一般洗錢罪。
    被告就上開犯行，與「徐志偉」及其所屬詐欺集團之其他真
    實姓名年籍不詳成員間，有犯意聯絡與行為分擔，應論以共
    同正犯。被告均係以一行為同時觸犯上開2罪名，應依刑法
    第55條之規定，從一重論以三人以上共同詐欺取財罪。起訴
    書附表一編號4所示之告訴人黃健誠雖有多次匯款之行為，
    惟此係正犯該次詐欺取財行為使前開告訴人黃健誠分次交付
    財物之結果，正犯應均祇成立一詐欺取財罪，是被告就上開
    部分自應分別僅成立一罪。又詐欺取財罪，係為保護個人之
    財產法益而設，行為人罪數之計算，應依接受詐欺之被害人
    人數計算。查被告夥同「本案詐欺集團」成員對附件起訴書
    附表一編號1、4、5所示之告訴人3人實施詐術以騙取金錢之
    行為，係侵害不同被害人之財產法益，且犯罪時間可以區分
    ，詐騙過程亦有差異，自應評價為獨立之各罪。是被告所犯
    三人以上共同詐欺取財罪共3罪間，犯意各別，行為互殊，
    應分論併罰。
　㈢想像競合犯之處斷刑，本質上係「刑之合併」。其所謂從一
    重處斷，乃將想像競合犯組成之評價上數罪，合併為科刑一
    罪，其所對應之刑罰，亦合併其評價上數罪之數法定刑，而
    為一個處斷刑。易言之，想像競合犯侵害數法益者皆成立犯
    罪，論罪時必須輕、重罪併舉論述，同時宣告所犯各罪名，
    包括各罪有無加重、減免其刑之情形，亦應說明論列，量刑
    時併衡酌輕罪部分量刑事由，評價始為充足，然後依刑法第
    55條前段規定「從一重處斷」，非謂對於其餘各罪可置而不
    論。因此，法院決定處斷刑時，雖以其中最重罪名之法定刑
    ，做為裁量之準據，惟於裁量其輕重時，仍應將輕罪合併評
    價在內（最高法院108年度台上字第4405、4408號判決意旨
    參照）。洗錢防制法第16條第2項規定：「犯前2條之罪，在
    偵查或審判中自白者，減輕其刑。」。準此，被告於本院審
    理時就其將贓款交付不詳上游成員一節均自白不諱，於本院
    審理時亦坦認一般洗錢犯行，依上開規定原應減輕其刑，雖
    其一般洗錢罪屬想像競合犯其中之輕罪，惟本院於量刑時仍
    一併衡酌該部分減輕其刑事由，附此說明。
　㈣爰審酌被告不思以正途賺取金錢，明知現今社會詐欺犯罪橫
    行，對告訴人之財產及社會秩序產生重大侵害，竟參與詐騙
    集團擔任「收水」之工作，以至指定地點拿取告訴人等遭詐
    騙款項，並輾轉層遞予詐欺集團上手之方式，參與本件詐欺
    取財犯行，所為侵害他人財產法益，核屬不當，應予非難；
    惟念其犯後坦承犯行，且其就洗錢犯行，於審理中自白，已
    符合相關自白減刑規定，兼衡其犯罪之動機、目的、手段、
    參與之程度及告訴人等所受損害之輕重，並考量其高中畢業
    之教育程度、勉持之家庭經濟狀況等一切情狀，分別量處如
    主文所示之刑，並定其應執行之刑，以示懲儆。
三、沒收： 
  ㈠查被告於偵訊時陳稱：我還沒拿到薪水等語（詳偵字卷二第8
    頁），而本案復查無其他事證足認被告確有因本案而獲有任
    何不法利益，是依罪疑唯輕原則，認被告本案無任何犯罪所
    得，故自不生沒收其犯罪所得之問題。
  ㈡末按犯洗錢防制法第14條之罪，其所移轉、變更、掩飾、隱
    匿、收受、取得、持有、使用之財物或財產上利益，沒收之
    ，同法第18條第1項前段固定有明文。然查本案未經扣案之
    其餘詐欺贓款，固為被告掩飾、隱匿之財物，惟依被告所供
    陳之情節，該贓款其已繳回該詐欺集團，非屬於其所有，亦
    非在其實際掌控中，是倘依上開規定諭知被告應就其所隱匿
    之財物宣告沒收，實屬過苛，爰不依上開規定宣告沒收，附
    此敘明。
　㈢扣案之手機（門號：000000000、IMEI碼：000000000000000
    ）1支，固係被告所有，惟被告於警詢時稱：我有兩個門號
    ，1支是0000000000、1支是0000000000，這2支門號我都有
    帶著，但公司與我聯絡的門號是0000000000（詳偵字卷一第
    62頁），故與本案無關，爰不予宣告沒收。至被告與詐騙集
    團聯繫之手機（門號：0000000000）1支，係被告用以為本
    案犯行所用之物，固屬本案之犯罪工具，原應宣告沒收，惟
    該手機並未扣案，被告於警詢時亦稱：這手機掉了，我去海
    邊撿垃圾時掉進海裡了等語（詳偵字卷一第62頁），審酌手
    機於現今社會具有高度可取代性，而本案之手機（門號：00
    00000000）既已滅失，沒收與否又欠缺刑法上之重要性，為
    免將來執行困難及過度耗費公益資源，爰不予宣告沒收，併
    此敘明。
據上論斷，應依刑事訴訟法第273條之1第1項、第299條第1項前
段、第310條之2、第454條第2項，判決如主文。
本案經檢察官李旻蓁提起公訴，檢察官林欣怡到庭執行職務。
中    華    民    國   111    年    7     月    22    日
                  刑事審查庭  法  官  林慈雁
以上正本證明與原本無異。
如不服本判決應於收受判決後20日內向本院提出上訴書狀，並應
敘述具體理由。其未敘述上訴理由者，應於上訴期間屆滿後20日
內向本院補提理由書（均須按他造當事人之人數附繕本）「切勿
逕送上級法院」。
                              書記官  吳秉翰
中　　華　　民　　國　　111 　年　　7 　　月　　25　　日
附錄本案論罪科刑法條全文： 
洗錢防制法第2條
本法所稱洗錢，指下列行為：
一、意圖掩飾或隱匿特定犯罪所得來源，或使他人逃避刑事追訴
    ，而移轉或變更特定犯罪所得。
二、掩飾或隱匿特定犯罪所得之本質、來源、去向、所在、所有
    權、處分權或其他權益者。
三、收受、持有或使用他人之特定犯罪所得。
　　
洗錢防制法第14條
有第二條各款所列洗錢行為者，處7年以下有期徒刑，併科新臺
幣5百萬元以下罰金。
前項之未遂犯罰之。
前二項情形，不得科以超過其特定犯罪所定最重本刑之刑。

刑法第339條之4
犯第339條詐欺罪而有下列情形之一者，處1年以上7年以下有期
徒刑，得併科1百萬元以下罰金：
一、冒用政府機關或公務員名義犯之。
二、三人以上共同犯之。
三、以廣播電視、電子通訊、網際網路或其他媒體等傳播工具，
    對公眾散布而犯之。
前項之未遂犯罰之。 
附表：
編號 主      文 備      註  1 呂秋明犯三人以上共同詐欺取財罪，處有期徒刑壹年肆月。 即附件起訴書附表一編號1  2 呂秋明犯三人以上共同詐欺取財罪，處有期徒刑壹年貳月。 即附件起訴書附表一編號4  3 呂秋明犯三人以上共同詐欺取財罪，處有期徒刑壹年壹月。 即附件起訴書附表一編號5  

附件：  
臺灣桃園地方檢察署檢察官起訴書
                                    109年度偵字第31095號
　　被　　　告　呂秋明　男　62歲（民國00年0月00日生）
　　　　　　　　　　　　住苗栗縣○○鎮○○00號
　　　　　　　　　　　　國民身分證統一編號：Z000000000號
上列被告因詐欺等案件，已經偵查終結，認應提起公訴，茲將犯
罪事實及證據並所犯法條分敘如下：
　　　　犯罪事實
一、呂秋明於民國109年8月間加入真實姓名年籍不詳、化名「徐
    志偉」之所屬三人以上所組成具有持續性及牟利性之有結構
    性詐騙集團犯罪組織（下稱系爭詐騙集團，呂秋明涉犯參與
    犯罪組織部分，業由臺灣宜蘭地方檢察署提起公訴，不在本
    案起訴範圍），以每月約新臺幣（下同）2萬5,000元至3萬
    元不等之報酬，在系爭詐騙集團內負責擔任向提款車手收取
    詐騙贓款（俗稱收水）之工作。
二、呂秋明與所屬詐騙集團成員基於三人以上共同詐欺取財及洗
    錢之犯意聯絡，由該詐騙集團成員分別對林伯鏘、邱奕碩、
    莊勝穎、黃健誠、王培欣等人（下稱林伯鏘等5人）施以如
    附表一所示詐術，致渠等均陷於錯誤，而於如附表一所示時
    間，將如附表一所示金額匯入附表一所示帳戶內。嗣系爭詐
    騙集團成員再指示不知情之葉詠珍（另案為不起訴處分）於
    如附表二所示時、地，提領如附表二所示之款項後，於附表
    二所示之時間，在桃園市○○區○○路0段000號對面馬路旁，將
    上開款項上繳予呂秋明，呂秋明隨後至苗栗縣苗栗市苗栗監
    理站附近之某處，將收取之上開款項轉交所屬之詐騙集團成
    員，以此方式隱匿犯罪所得去向。嗣林伯鏘等5人發覺受騙
    ，報警處理，因而循線查悉上情。
三、案經林伯鏘、邱奕碩、莊勝穎、黃健誠、王培欣分別訴由高
    雄市政府警察局岡山分局、新北市政府警察局永和分局與三
    峽分局、台北市政府警察局松山分局、臺中市政府警察局烏
    日分局暨桃園市政府警察局平鎮分局報告偵辦。
　　　　證據並所犯法條
一、證據清單及待證事實：
編號 證據名稱 待證事實 1 被告呂秋明於警詢及偵查中之供述 坦承有於前揭時、地加入自稱「徐志偉」所屬之詐騙集團，並依「徐志偉」之指示，將自證人葉詠珍處取得之上開贓款交予「徐志偉」指定之詐騙集團成員之事實。 2 告訴人林伯鏘、邱奕碩、莊勝穎、黃健誠、王培欣於警詢中之指訴 指訴附表一所示之受騙而匯款之事實。 3 證人葉詠珍於警詢中之證述 佐證有依照詐騙集團指示於附表二所示時、地，提領附表二所示之款項後，於109年9月14日晚間在桃園市○○區○○路0段000號對面，將上開款項交給被告之事實。 4 告訴人林伯鏘、邱奕碩、莊勝穎、黃健誠、王培欣提供之LINE對話翻拍照片、匯款回條聯、存摺明細影本、ATM交易明細及手機網路銀行轉帳明細等資料 佐證告訴人林伯鏘等5人於附表一所示時間遭詐騙而受有如附表一所示之損害等事實。 5 被告收受上開贓款之監視錄影翻拍照片33張 證明被告有於前揭時、地收受證人葉詠珍所交付之贓款，並於收受後交給詐騙集團所屬成員之事實。 6 附表二提領款項畫面、證人葉詠珍與詐騙集團成員之LINE對話紀錄及告訴人林伯鏘等5人匯款至證人所申辦之郵局暨玉山銀行帳戶明細資料 證明告訴人林伯鏘等5人係遭詐騙而將附表一所示款項匯入證人所申辦之帳戶內，證人再於附表二所示時、地提領贓款之事實。 7 臺灣宜蘭、苗栗、臺中暨彰化等地方檢察署起訴書 證明被告已加入詐騙集團有相當時間，平日即負責至各處收水，衡情收水人員每日向車手收取鉅額金錢，詐騙集團為確保收得款項，必定擇用足以信賴且有經驗之人擔任收水，足徵被告應明知其擔任詐騙集團收水工作之事實。 
二、核被告呂秋明所為，係犯刑法第339條之4第1項第2款之三人
    以上共同犯詐欺取財、洗錢防制法第14條第1項之一般洗錢
    等罪嫌。被告就附表一所示各告訴人之收水行為均係一行為
    涉犯上開加重詐欺、洗錢2罪，請依刑法第55條想像競合犯
    規定，均從一重以三人以上共同犯詐欺取財罪論處。又被告
    與「徐志偉」及其所屬詐騙集團成員間有犯意聯絡及行為分
    擔，請論以共同正犯。另被告交付其所屬犯罪集團成員如附
    表所示之詐騙所得共計19萬9,000元，倘於裁判前未能實際
    合法發還告訴人等，請依刑法第38條之1第1項、第3項規定
    ，予以宣告沒收，如全部或一部不能沒收或不宜執行沒收時，
    追徵其價額。
三、依刑事訴訟法第251條第1項提起公訴。
　　此　致
臺灣桃園地方法院
中　　華　　民　　國　 111　　年　  3　  月　  13　  日
                              檢  察  官  李 旻 蓁
本件證明與原本無異　　　　　　　　　　　　　　　　　　　
中　　華　　民　　國　 111　　年　  3　　月　  22　  日
　　　　　　　　　　　　　　　書  記  官　王 玉 珊　　
所犯法條：
中華民國刑法第339條之4
犯第 339 條詐欺罪而有下列情形之一者，處 1 年以上 7 年以
下有期徒刑，得併科 1 百萬元以下罰金：
一、冒用政府機關或公務員名義犯之。
二、三人以上共同犯之。
三、以廣播電視、電子通訊、網際網路或其他媒體等傳播工具，
    對公眾散布而犯之。
前項之未遂犯罰之。
洗錢防制法第14條
有第二條各款所列洗錢行為者，處 7 年以下有期徒刑，併科新
臺幣 5 百萬元以下罰金。
前項之未遂犯罰之。
前二項情形，不得科以超過其特定犯罪所定最重本刑之刑。
附表一：告訴人匯款資料表
編號 告訴人 施用之詐術 匯款時間 告訴人之匯款 帳戶 匯款 金額 匯入帳戶 1 林伯鏘 於109年9月14日上午8時許，詐欺集團成員冒稱係林伯鏘之外甥，撥打電話向林伯鏘稱：急需用錢云云，致林伯鏘陷於錯誤而將款項匯出。 109年9月14日上午10時40分 華南銀行 000000000000 30萬元 葉詠珍之中華郵政00000000000000帳戶 2 邱奕碩 於109年9月14日下午4時48分許，詐欺集團成員冒稱係「FUNNOW」店員，因系統疏失導致重複下定，致邱奕碩陷於錯誤而將款項匯出。 109年9月14日下午5時24分 合庫商銀 000000000000000 2萬9,985元  3 莊勝穎 於109年9月14日下午4時45分許，詐欺集團成員冒稱係「FUNNOW」店員，因系統疏失導致重複下定，致莊勝穎陷於錯誤而將款項匯出。 109年9月14日下午5時13分 台新銀行 00000000000000 4萬9,989元     109年9月14日下午5時30分 新光銀行 0000000000000 1萬8,108元     109年9月14日下午5時17分 台新銀行 00000000000000 1萬4,998元  4 黃健誠 於109年9月14日下午4時46分許，詐欺集團冒稱係旅館店家，因系統疏失導致重複刷卡，致黃健誠陷於錯誤而將款項匯出。 109年9月14日下午5時28分 兆豐商銀 00000000000 1萬6,789元     109年9月14日下午5時30分 華南銀行 000000000000 5,345元     109年9月14日下午5時40分 中華郵政 00000000000000 1萬4,123元  5 王培欣 於109年9月14日下午4時44分許，詐欺集團成員冒稱係「DR.WU」網路賣家，因系統疏失導致重複下定，致王培欣陷於錯誤而將款項匯出。 19年9月14日下午5時18分 中國信託 000000000000 8,128元 葉詠珍之玉山銀行0000000000000帳戶 合計：45萬7,465元       
附表二：證人葉詠珍提領及交付受詐騙款項表
編號 證人提領時間 提領地點 提領方式、帳戶及金額 交付地點及對象 1 109年9月14日下午5時35分至109年9月14日17時42分止 桃園市○鎮區○○路○○段000號中華郵政平鎮山仔頂郵局 提領其中華郵政帳戶內6萬元、6萬元、1萬5,000元、1萬4,000元，共計14萬9,000元；玉山銀行帳戶內5萬元，合計19萬9,000元。 於109年9月14日晚間8時許至9時許，前往桃園市○○區○○路0段000號對面馬路旁，將所提領之款項交付予被告。